臺灣嘉義地方法院刑事判決
111年度交易字第321號
公  訴  人  臺灣嘉義地方檢察署檢察官
被      告  洪晟哲



上列被告因過失傷害案件，經檢察官提起公訴（111年度調偵字
第506號），本院判決如下：
    主  文
洪晟哲犯過失傷害罪，處有期徒刑肆月，如易科罰金，以新臺幣
壹仟元折算壹日。
    犯罪事實
一、洪晟哲於民國110年9月27日9時43分許，駕駛車牌號碼000-0
    0號營業貨運曳引車（下稱曳引車），由北往南方向，沿內
    側車道行駛，行經嘉義縣東石鄉網寮村之省道台61線公路26
    4.2公里處時，原應注意汽車在同一車道行駛時，後車與前
    車之間應保持隨時可以煞停之距離，且汽車行駛時，駕駛人
    應注意車前狀況，並隨時採取必要之安全措施，而當時天候
    晴、日間自然光線、柏油路面乾燥無缺陷，無障礙物，視距
    良好，並無不能注意之情事，適廖彩庭駕駛車牌號碼0000-0
    0號自用小客車（下稱小客車），搭載其夫林正祥、友人吳
    林山及余秋玉，沿上開公路內側車道行駛，見前方停放陳振
    昌（已死亡，另經檢察官為不起訴處分確定）駕駛之車牌號
    碼000-000號自用大貨車（下稱大貨車），升起防撞潰縮桶
    擦拭保養公路監視器攝影機，乃開啟方向燈欲向右變換到外
    側車道，洪晟哲因疏未注意保持隨時可以煞停之距離及車前
    狀況，發現前方廖彩庭之小客車時，已閃煞不及，由後方先
    追撞廖彩庭之小客車，再追撞陳振昌之大貨車，造成廖彩庭
    受有左尺骨冠狀尖端骨折、雙側胸部下方挫傷之傷害；林正
    祥受有雙下肢挫傷之傷害（廖彩庭、林正祥已撤回告訴，詳
    後述）；吳林山受有左眼挫傷、眼眶損傷、左臉挫傷、左胸
    壁挫傷、左肩挫傷、左側肩關節扭傷及肌腱裂傷、左上臂挫
    傷、左側腕部扭傷、頭部外傷併暈眩頭痛、腦震盪之傷害；
    余秋玉受有左側第6至9根肋骨骨折及腦震盪之傷害。洪晟哲
    於事故發生後，在未有偵查犯罪職權之公務員發覺前，於警
    員前往現場處理時在場，當場承認為肇事人，對於未發覺之
    犯罪自首而接受裁判。
二、案經廖彩庭、林正祥、吳林山及余秋玉訴由嘉義縣警察局朴
    子分局報請臺灣嘉義地方檢察署檢察官偵查起訴。
    理  由
壹、程序事項
    檢察官、被告洪晟哲對於證人陳振昌、證人即告訴人廖彩庭
    、林正祥、吳林山、余秋玉於警詢時之陳述，及本件認定犯
    罪事實依據之各項傳聞證據，於本院審理時同意作為證據，
    本院審酌證據作成時之情況，核無違法取證或其他瑕疵，認
    為以之作為證據為適當，應有證據能力。又告訴人廖彩庭、
    吳林山、余秋玉於檢察官依法訊問並命具結之證詞，本院審
    酌其等於陳述時之外在環境及情況，並無顯有不可信之情況
    ，從而其等此部分之證述，亦有證據能力。
貳、實體事項
一、被告有於上開時間、地點，駕駛曳引車先追撞告訴人廖彩庭
    之小客車，再追撞證人陳振昌之大貨車，致告訴人廖彩庭、
    林正祥、吳林山、余秋玉受有上揭傷害等情，為被告於本院
    準備程序及審理時所供承（見本院111年度交易字第321號卷
    〈下稱本院卷〉第56、144、160-161頁），並經證人陳振昌、
    告訴人廖彩庭、林正祥、吳林山、余秋玉於警詢或偵查時證
    述綦詳（見嘉朴警偵字第1100020752號卷〈下稱警卷〉第15-2
    5、27、31-35、37、39-43、45-49頁、110年度偵字第10981
    號卷〈下稱偵卷〉第27-29頁），復有診斷證明書14張、道路
    交通事故現場圖、道路交通事故調查報告表㈠㈡各1份、道路
    交通事故現場照片27張、受傷照片11張等附卷可稽（見警卷
    第67-77、79、81-85、125-151頁、偵卷第41、45、47、51-
    57、65-69、73、77頁），足認被告有駕駛曳引車肇事，致
    告訴人吳林山、余秋玉受有傷害。
二、雖告訴人吳林山於本院準備程序時指稱其因本件車禍受有左
    眼玻璃體出血、結膜下出血、右側突發性耳聾、脊椎滑脫症
    之傷害，惟參以卷附其提出之診斷證明書3份（見本院卷第8
    7、91、101頁），可知其就診距離案發已相隔一段時間，且
    依記載無從判斷上揭疾病與本件車禍有關，本院自無從認定
    係本件車禍所造成，應併敘明。
三、按汽車在同一車道行駛時，除擬超越前車外，後車與前車之
    間應保持隨時可以煞停之距離。汽車行駛時，駕駛人應注意
    車前狀況及兩車並行之間隔，並隨時採取必要之安全措施，
    道路交通安全規則第94條第1項前段、第4項前段定有明文。
  ㈠被告為汽車駕駛人，自應注意上開規定，而當時天候晴、日
    間自然光線、柏油路面乾燥無缺陷，無障礙物，視距良好，
    有道路交通事故調查報告表㈠1份及道路交通事故照片26張在
    卷可憑（見警卷第81、125-149頁），是被告並無不能注意
    之情事。
  ㈡被告於本院審理時坦承違反上揭規定（見本院卷第161頁），
    核與證人陳振昌、告訴人廖彩庭、林正祥、吳林山、余秋玉
    於警詢或偵查時之證述相符（見警卷第15-25、27、31-35、
    37、39-43、45-49頁、偵卷第27-29頁）。再觀之卷附道路
    交通事故現場圖1份、道路交通事故照片26張（見警卷第79
    、125-149頁），依車輛行向、行車視距、肇事後車輛停止
    位置、煞車痕位置、車輛撞擊部位、車損情況等證據，被告
    駕駛曳引車，顯然疏未注意與告訴人廖彩庭之小客車保持隨
    時可以煞停之距離及車前狀況，致發現告訴人廖彩庭之小客
    車時，已閃煞不及，先後追撞告訴人廖彩庭之小客車、證人
    陳振昌之大貨車，造成告訴人吳林山、余秋玉受傷，是被告
    就本件車禍有過失。
四、本件車禍經送鑑定結果，認被告駕駛曳引車行經台61號快速
    道路，未注意車前狀況，保持隨時可煞停之距離，由後追撞
    前行遇狀況減速煞停之告訴人廖彩庭之小客車後，再追撞證
    人陳振昌之大貨車，為肇事原因。證人陳振昌駕駛大貨車，
    及告訴人廖彩庭駕駛小客車，均無肇事因素，有交通部公路
    總局嘉義區監理所111年6月2日嘉監鑑字第1110061792號函附
    嘉雲區車輛行車事故鑑定會鑑定意見書1份附卷可考（見偵卷第2
    18-221頁），就被告之肇事責任亦為相同之認定。從而，被
    告之過失行為與告訴人吳林山、余秋玉之傷害結果間，具有
    相當因果關係。
五、綜上所述，本件事證明確，被告之犯行堪予認定。
六、論罪科刑
  ㈠核被告所為，係犯刑法第284條前段之過失傷害罪。
  ㈡被告以一行為同時致告訴人吳林山、余秋玉受傷，係一行為
    觸犯數罪名，為想像競合犯，應從一重論處過失傷害罪。
  ㈢被告於事故發生後，在未有偵查犯罪職權之公務員發覺前，
    於警員前往現場處理時在場，當場承認為肇事人，已據被告
    於本院審理時供述在卷（見本院卷第161頁），並有交通事
    故肇事人自首情形紀錄表1份附卷可考（見警卷第109頁），
    是被告對於未發覺之犯罪自首而接受裁判，爰依刑法第62條
    前段規定減輕其刑。
  ㈣爰審酌被告本件車禍為全部過失，違反之注意義務程度，告
    訴人吳林山、余秋玉所受之傷害，尚未完全痊癒，及犯後坦
    承犯行，惟與告訴人吳林山、余秋玉求償金額差距過大，致
    未能達成和解，暨自陳高職畢業之智識程度，為聯結車司機
    ，家裡有岳父、岳母、妻子及10歲、7歲的小孩等一切情狀
    ，量處如主文所示之刑，並諭知易科罰金之折算標準。
參、按告訴乃論之罪，告訴人於第一審辯論終結前，得撤回告訴
    ，又其告訴經撤回者，法院應諭知不受理之判決，刑事訴訟
    法第238條第1項及第303條第3款定有明文。本件告訴人廖彩
    庭、林正祥就上揭被告所涉刑法第284條前段過失傷害罪嫌
    ，於本院第一審辯論終結前，聲請撤回告訴，有撤回告訴狀
    1份在卷可參（見本院卷第77頁），因被告此部分犯行如成
    立犯罪，與上開起訴經本院判刑有罪部分，具有想像競合犯
    之關係，屬於裁判上一罪，故就此部分，爰不另為不受理判
    決之諭知。
據上論斷，應依刑事訴訟法第299條第1項前段，刑法第284條前
段、第55條、第62條前段、第41條第1項前段，刑法施行法第1條
之1第1項，判決如主文。
本案經檢察官郭志明提起公訴，檢察官黃銘瑩到庭執行職務。
中　　華　　民　　國　　111 　年　　10　　月　　31　　日
                  刑事第七庭  法  官  卓春慧
以上正本證明與原本無異。
如不服本判決應於收受判決後20日內向本院提出上訴書狀，並應
敘述具體理由；其未敘述上訴理由者，應於上訴期間屆滿後20日
內向本院補提理由書（均須按他造當事人之人數附繕本）「切勿
逕送上級法院」。告訴人或被害人如對於本判決不服者，應具備
理由請求檢察官上訴，其上訴期間之計算係以檢察官收受判決正
本之日期為準。
中　　華　　民　　國　　111 　年　　10　　月　　31　　日
                              書記官  李佳惠
附錄本案論罪科刑法條全文：
刑法第284條：
因過失傷害人者，處1年以下有期徒刑、拘役或10萬元以下罰金
；致重傷者，處3年以下有期徒刑、拘役或30萬元以下罰金。